【裁判字號】    95,簡上,31
【裁判日期】    950623
【裁判案由】    護照條例等
【裁判全文】
臺灣臺北地方法院刑事判決              95年度簡上字第31號
上  訴  人  臺灣臺北地方法院檢察署檢察官
被      告  乙○○
                    （原於臺灣新竹監獄執行，現暫寄押於臺
上列上訴人因被告乙○○違反護照條例等案件，不服本院94年度
簡字第3053號中華民國95年1月4日所為第一審判決（聲請簡易判
決處刑案號：91年度偵字第17629號），提起上訴，本院管轄之
第二審合議庭判決如下：
    主  文
上訴駁回。
    事  實
一、乙○○於民國91年4月間，因另涉刑案為逃避查緝，基於行
    使偽造私文書及變造國民身分證供申請護照之犯意，先以新
    臺幣（下同）1萬元代價，委請姓名年籍不詳，綽號「阿鴻
    」之成年男子，變造國民身分證供其使用，而與「阿鴻」共
    同基於行使變造國民身分證供申請護照之犯意聯絡，由乙○
    ○於91年4月間某日，在臺北市○○○路「兄弟飯店」交付
    自己照片1張予「阿鴻」，「阿鴻」旋將乙○○照片換貼於
    「阿鴻」經由不詳管道取得之甲○○國民身分證上加以變造
    完成後，將該變造之甲○○國民身分證交予乙○○，足以生
    損害於甲○○及戶政機關對於國民身分證管理之正確性。乙
    ○○旋於91年五月初某日，將該變造之甲○○國民身分證併
    同自己照片1張交予其姊羅仲秀（前經本院92年度簡字第142
    2號判處有期徒刑4月，緩刑3年確定在案），而與羅仲秀共
    同基於行使偽造私文書、行使變造國民身分證供申請護照之
    犯意聯絡，由羅仲秀於同月14日在臺北市○○○路○段67號
    10樓住處，將前開變造之「甲○○」國民身分證與乙○○照
    片交由不知情之臺北市永利旅行社經理蔣明哲代辦護照，蔣
    明哲受羅仲秀委託，在中華民國普通護照申請上申請人簽名
    欄內偽造「甲○○」之簽名署押1枚，繼之在申請表格上填
    寫甲○○之基本資料，表示甲○○申辦護照之意思後，完成
    私文書之偽造後，將上開偽造之申請書連同上開變造之甲○
    ○國民身分證持向外交部領事事務局申請護照，足以生損害
    於甲○○、外交部領事事務局關於護照發給管理之正確性。
    嗣外交部領事事務局因發現甲○○身分證疑遭變造，而未發
    給護照，並將該國民身分證送往內政部警政署刑事警察局鑑
    驗，確認該國民身分證係遭變造，循線查悉上情。
二、案經內政部警政署刑事警察局移送臺灣臺北地方法院檢察署
    檢察官偵查起訴。
    理  由
一、訊據被告乙○○對於上開犯罪事實坦承不諱（原審94年12月
    7日、95年1月4日訊問筆錄、本院同年4月26日準備程序筆錄
    及同年5月23日審判筆錄），同案被告羅仲秀對於受乙○○
    委託，覓由蔣明哲持變造之甲○○國民身分證代辦護照等情
    ，亦於警訊、偵查及本院91年度簡字第4231號審理時均坦認
    屬實（91年度偵字第17629號偵卷第3、4、38頁、本院91年
    度簡字第4231號刑事卷第34至36頁），核與證人蔣明哲警詢
    、偵查中證述情節大致相符（同上偵卷第5、6、37、38頁）
    ，蔣明哲持往申辦護照之甲○○國民身分證係遭變造等情，
    復經內政部警政署刑事警察局鑑定明確，有該局91年6月13
    日刑鑑字第0910148706號鑑驗通知書附卷可稽（同偵卷第
    11、12頁），此外，並有變造之甲○○國民身分證、甲○○
    名義之中華民國普通護照申請書在卷可證（同偵卷第10頁、
    第30頁），足認被告自白犯罪情節與事實相符，本件事證明
    確，被告犯行可以認定。至於被告雖收受變造之甲○○國民
    身分證，惟被告否認其有贓物之認識，且本院查無卷存積極
    事證足認被告此部分行為構成贓物罪，附此敘明。
二、核被告所為，係犯刑法第210條之行使偽造私文書罪（被告
    與羅仲秀共同利用不知情之蔣明哲於中華民國普通護照申請
    書上填寫甲○○之基本資料，同時於申請人欄偽造甲○○之
    簽名署押，並將之交付予外交部領事事務局而行使部分）、
    護照條例第23條第2項、第1項之行使變造國民身分證以供申
    請護照罪。公訴人雖認被告尚犯刑法第216條、第212條之行
    使變造國民身分證罪，然查護照條例第23條第2項、第1項之
    行使變造國民身分證以供申請護照罪之規定，既為刑法第21
    6條、第212條之特別規定，自不應再論處刑法第216條、第
    212條之罪，公訴人認被告尚應構成刑法第216條、第212條
    之罪，自有未合。被告變造國民身分證以供申請護照後，復
    持以行使，變造之低度行為為行使之高度行為所吸收，不另
    論罪。被告與羅仲秀，共同利用不知情之蔣明哲於中華民國
    普通護照申請書申請人欄偽造「甲○○」之署押之行為，為
    偽造私文書之部分行為，不另論罪，其偽造私文書之低度行
    為，應為行使偽造私文書之高度行為所吸收，僅論以行使罪
    。被告就行使變造國民身分證以供申請護照犯行，與「阿鴻
    」有犯意聯絡而互推實施，為共同正犯。被告另就行使變造
    國民身分證以供申請護照及行使偽造私文書犯行，與羅仲秀
    間，具有犯意聯絡，並利用不知情之蔣明哲下手實施，被告
    與羅仲秀為共同正犯；其等利用不知情之蔣明哲遂行其行使
    偽造私文書及行使變造國民身分證以供申請護照犯行，屬間
    接正犯。被告一行使行為，同時觸犯上開行使偽造私文書罪
    及行使變造國民身分證以供申請護照條例等二罪，為想像競
    合犯，應依刑法第55條規定，從較重之行使偽造私文書罪處
    斷。檢察官對於被告行使偽造私文書行為，雖未據於聲請簡
    易判決處刑書內載明，惟被告該部分行為，與業經聲請簡易
    判決處刑之違反護照條例犯行，有想像競合犯（原審判決誤
    載為牽連犯）之裁判上一罪關係，本院應併與審理。
三、原審同此認定，因而依護照條例第23條第2項、第1項，刑法
    第11條前段、第28條、第216條、第210條、第55條、第41條
    第1項前段，罰金罰鍰提高標準條第2條（原判決贅引同條例
    第1條前段），審酌被告犯罪後坦承犯行，犯罪後態度良好
    ，及其犯罪之動機、目的、手段、所生危害及犯人之品行、
    智識程度等一切情狀，量處被告有期徒刑4月，並諭易科罰
    金之折算標準。又以扣案甲○○名義之中華民國普通護照申
    請書上申請人簽名欄內偽造「甲○○」署押1枚，應依刑法
    第219條之規定，宣告沒收；該申請書上被告照片1張、變造
    之甲○○國民身分證上被告照片1張，均係被告所有供犯罪
    所用之物，業據被告供承在卷，爰依刑法第38條第1項第2款
    規定，併予宣告沒收，原審判決除理由二「檢察官對於被告
    行使偽造私文書行為，雖未據於聲請簡易判決處刑書內載明
    ，惟被告該部分行為，與業經聲請簡易判決處刑之違反護照
    條例犯行，有『牽連犯』之裁判上一罪關係」部分係誤載（
    應為想像競合犯）、理由三適用法條部分漏載刑法第219條
    、第38條第1項第2款之規定應予補充更正，及贅引罰金罰鍰
    提高標準條例第1條前段應予刪除外，核其認事用法，俱無
    違誤，量刑亦稱允妥。
四、檢察官上訴意旨，指摘原審就護照條例第23條第2項與刑法
    第216條、第210條之罪刑輕重比較有誤，護照條例第23條第
    2項之法定最高度主刑，應較刑法第216條、第210條之罪較
    重，而原審適用刑法第216條、第210 條處斷，適用法則自
    有不當等語。惟按同種之刑，以最高度之較長或較多者為重
    ，最高度相等者，以最低度之較長或較多者為重，刑法第35
    條第2項規定甚明。本件被告因犯刑法第216條、第210條行
    使偽造私文書罪，護照條例第23條第2項之行使變造國民身
    分證以供申請護照罪，上開二罪係被告利用不知情之蔣明哲
    同時提出變造國民證、偽造之中華民國普通護照申請書向外
    交部領事事務局行使以申請護照，係一行為觸犯二罪名，為
    想像競合犯，而刑法第216條、第210條之行使偽造私文書罪
    ，其法定本刑為5年以下有期徒刑，而行使變造國民身分證
    以供申請護照罪，其法定本刑為5年以下有期徒刑、拘役或
    科或併科新台幣50萬元以下罰金，二罪之法定最高本刑固同
    為有期徒刑5年，而行使偽造私文書罪之法定最低本刑則為
    有期徒刑2月，行使變造國民身分證以供申請護照罪之法定
    最低本刑則為罰金刑，依刑法第35條第2項規定，應以刑法
    第216條、第210條之行使偽造私文書罪為重，自應依該罪論
    處（參照最高法院85年度台非字第235號判決、87年度台非
    字第74號判決），是以原審依法定最低本刑較重之刑法第
    216條、第210條之行使偽造私文書罪論處，核屬無誤，故檢
    察官本件上訴，為無理由，應予駁回。
據上論斷，應依刑事訴訟法第455條之1第1項、第3項、第368條
，判決如主文。
本案經檢察官張智堯到庭執行職務
中    華    民    國    95    年    6     月    23    日
                  刑事第十三庭  審判長法  官  朱瑞娟
                                      法  官  吳佳薇
                                      法  官  陳慧萍
以上正本證明與原本無異。
本判決不得上訴。
                                      書記官  何適熹
中    華    民    國    95    年    6     月    23    日
附錄本案論罪科刑法條：
中華民國刑法第216條
行使第210條至第215條之文書者，依偽造、變造文書或登載不實
事項或使登載不實事項之規定處斷。
中華民國刑法第210條
偽造、變造私文書，足以生損害於公眾或他人者，處5年以下有
期徒刑。
護照條例第23條：
偽造、變造國民身分證以供申請護照，足以生損害於公眾及他人
者，處5年以下有期徒刑、拘役或科或併科新臺幣50萬元以下之
罰金。
行使前項文書者，亦同。
將國民身分證交付他人或謊報遺失，以供冒名申請護照者，處5
年以下有期徒刑、拘役或科或併科新臺幣10萬元以下之罰金。
前項冒用名義者，亦同。
受託申請護照，明知第1項至第4項事實或偽造、變造或冒用之照
片，仍代申請者，處5年以下有期徒刑、拘役或科或併科新台幣
10萬元以下罰金。


司法院資訊處製作；財團法人民間司法改革基金會備份。
